【裁判字號】    90,重上更(二),210
【裁判日期】    901226
【裁判案由】    偽造文書
【裁判全文】
臺灣高等法院臺中分院刑事判決                    九十年度重上更(二)第二一○號
    上  訴  人
    即 自訴 人  丙○○
    上  訴  人
    即  被  告  乙○○
    上  訴  人
    即  被  告  甲○○
右上訴人等因被告偽造文書等案件，不服台灣台中地方法院八十五年度自更字第三一
號中華民國八十七年三月九日第一審判決，提起上訴，經本院判決後，由最高法院第
二次發回更審，本院判決如左：
    主      文
原判決關於乙○○、甲○○共同行使偽造私文書部分撤銷。
乙○○、甲○○共同行使偽造私文書，足以生損害於他人，各處有期徒刑月，如易
科罰金，均以參拾元折算壹日。如附表一所示之物均沒收。
    事      實
一、乙○○、甲○○原均係台中巿廣西同鄉會之理事，經原擔任該同鄉會第三屆理事
    長之丙○○對其自訴妨害名譽，詎乙○○及甲○○於民國（下同）八十年間，在
    該妨害名譽案件審理中，竟共同基於犯罪之意思聯絡，於不詳時地利用不知情之
    第三人偽刻「梁光凌」、「李賢俊」等人印章，復在台中巿廣西同鄉會八十年四
    月請求召開會員大會臨時會議會員簽名冊內，分別利用不知情之第三人偽造「曹
    斌」署名、指紋各一枚、「梁光凌」署名、印文(以偽刻之印章所蓋)各一枚、「
    常聚理」署名二枚、「陳定藩」署名、指紋各一枚、「李賢俊」署名、印文（以
    偽刻之印章所蓋）各一枚，並以自不詳名冊所剪下「羅家文」、「羅正祥」、「
    郭驥堂」、「吳潤光」、「陳必禮」、「蔣紹平」、「蔣建民」等人如上開扣案
    名冊上姓名等欄位資料，黏貼於該簽名冊上，偽以上開人等名義，以資表示曹斌
    、羅家文、羅正祥、郭驥堂、梁光凌、吳潤光、陳必禮、蔣紹平、蔣建民、常聚
    理、陳定藩、李賢俊參與簽署請求召開該同鄉會臨時會員大會，並於該簽名冊簽
    名單前，記載「案由：台中巿廣西同鄉會會員聯名請求依法召開臨時會員大會，
    以維組織體制及同鄉權益由。說明：一、查本會自民國七十一年十月廿九日成立
    以來，每年一次之會員大會均能依照人團法及組織章程之規定依法召開，從無間
    斷，以致會務蒸蒸日上，從無到有，致有今天成就規模，團結和諧，鄉人同感欣
    慰。二、但自第三屆丙○○就任理事長以後，即迭見風波不斷，訟案連連，身為
    理事長者，但知專興訟累，不理會務，且與理監事對簿公庭，芝麻烏有之事纏訟
    經年，無休無止，以致連續兩年不依法召開大會及理監事會議，任令會務廢弛，
    組織癱瘓，剝奪同鄉權益，影響同鄉會之存續發展甚大。三、茲為維護同鄉會體
    制及鄉人權益起見，特有志一同，依據人團法第廿五條規定聯名請求，從速依法
    召開臨時會員大會，以維組織體制及同鄉權益為幸。四、謹附上同鄉聯名冊乙份
    ，送請鑒核定奪」等情。而於八十年九月二十六日，在本院八十年度上易字第一
    ○一三號審理前揭妨害名譽案件中，提出刑事補具理由證據狀中，陳稱：「茲為
    證明丙○○在行政措施方面之失職瀆責行為，特附上同鄉會聯名請求召開會員大
    會簽名冊乙份呈庭參考，俾供佐證」，並隨狀提出該台中巿廣西同鄉會民國八十
    年四月請求召開會員大會臨時會議會員簽名冊影本一份，以表示曹斌、羅家文、
    羅正祥、郭驥堂、梁光凌、吳潤光、陳必禮、蔣紹平、蔣建民、常聚理、陳定藩
    、李賢俊參與簽署指責丙○○不負責任等情，足以生損害於曹斌、羅家文、羅正
    祥、郭驥堂、梁光凌、吳潤光、陳必禮、蔣紹平、蔣建民、常聚理、陳定藩、李
    賢俊及丙○○。
二、案經丙○○提起自訴。
    理      由
一、訊據被告乙○○、甲○○對於前揭簽名冊係其二人負責找台中巿廣西同鄉會會員
    簽署並由渠等製作等情，並不諱言，被告甲○○於審理中供稱：「請求監事會召
    開大會的文是我甲○○擬的文」、「此名冊是我做的」、「我有提出此名冊在八
    十年上易字第一○三一號案件充作證件」（參八十四年度自字第七七號卷第三頁
    、八十四年度上訴字第二七二九號卷第一七八頁反面），另被告二人於本院前審
    業均一致供承：「會員名冊是我們拿到會員家中簽名的」等語（八十四年度上訴
    字第二七二九號卷第一七八頁反面），惟均否認有偽造常聚理等人之名義，簽署
    於前開簽名冊情事，辯稱：常聚理等人確有同意於該簽名冊簽署，如非會員本人
    簽署，即係其家屬或朋友所簽署云云。經查：(一)右揭事實，業據自訴人丙○○（
    以下稱自訴人）指訴甚明，並經被害人常聚理、曹斌、陳定藩指陳綦詳（見原審
    八十五年度自更字第三一號卷第二宗第十二頁、第五宗第一一八頁、本院卷第一
    宗第二○○頁、第二宗第二一、五一頁、第三宗第八三、八四頁），且有前開簽
    名冊原本（附於原審八十五年度自更字第三一號卷第一宗證物袋）、影本（附於
    本院八十年度上易字第一○一三號卷）附卷可佐。按常聚理、曹斌、陳定藩與被
    告乙○○、甲○○素無仇怨，衡情斷無設詞誣陷被告之理。又經本院前審將該簽
    名冊原本及常聚理、曹斌、陳定藩所書寫字跡送憲兵司令部刑事鑑識中心鑑定結
    果，認定該簽名冊「常聚理」、「曹斌」、「陳定藩」欄內之字跡，與該三人所
    書寫字跡之個性、慣性、特徵不符，有憲兵司令部刑事鑑識中心八十七年十月十
    七日綱得字第一四一三七號鑑驗通知書一份附卷可稽（見本院八十七年度上訴字
    第九三七號卷第二宗第一二○頁）。且經本院前審將該簽名冊及常聚理、曹斌留
    存於郵局之儲金人紀要原本送內政部警政署刑事警察局鑑定結果，亦認定該簽名
    冊「常聚理」、「曹斌」欄內之「常聚理」、「曹斌」簽名字跡，與常聚理、曹
    斌留存於郵局儲金人紀要內之簽名字跡不符，有內政部警政署刑事警察局八十八
    年四月廿二日刑鑑字第三六二四六號鑑驗通知書一份附卷可憑（見同上卷第四宗
    第六五頁）。足見如附表一所示常聚理、曹斌、陳定藩部份之署名及指紋確非本
    人所親自簽名或捺印，被告二人雖另於審理中提出常聚理所出具證明書（本院八
    十七年度上訴字第九三七號卷第三第四十頁；本院卷九十年十二月十二日被告提
    呈辯論要旨狀證五），辯稱：依該證明書所載常聚理有親自於上開名冊上簽名云
    云，惟觀以該證明書係書寫於八十七年九月十日，則何以被告遲於八十八年一月
    間方附狀提出於本院前審藉以證明自己之清白？實令人生疑，況上開證明書所載
    ，亦與證人常聚理前揭於本院前審之證詞不符，顯係迴護被告二人出具該證明書
    ，該證明書尚不得資為被告二人有利之認定。綜上所述，被告乙○○、甲○○確
    有偽造常聚理、曹斌、陳定藩之名義於該簽名冊簽署情事，殊無庸疑。又由該簽
    名冊上「常聚理」、「曹斌」、「陳定藩」欄內之字跡以觀，經與被告乙○○、
    甲○○所書寫字跡（附於本院八十七年度上訴字第九三七號卷第三宗證物袋）比
    對結果，亦顯見非屬被告乙○○、甲○○二人所書寫，足徵係被告乙○○、甲○
    ○囑不知情之不詳姓名者所為要無疑義。(二)又查，上開名冊中「羅正祥」、「梁
    光凌」二人均非台中巿廣西同鄉會會員，此有台中巿廣西同鄉會七十八年二月一
    日編印通訊錄（即第二屆會員名冊）及第三屆辦理新會員聲請入會登記簿，均無
    列上開二人為會員附卷可證（見原審八十四年度自字第七十七號卷第一宗第六十
    五頁至第七十六頁），其中被告甲○○更於原審供稱：「（問：羅正祥、梁光凌
    、李賢俊都出國了，如何簽名？）答稱：梁光凌不是會員」等語（原審八十五年
    自更字第三一號卷第二宗第三十六頁反面），足徵被告二人既坦承該名冊為其二
    人所製作，該「梁光凌」於扣案名冊上之署名、印文及「羅正祥」於扣案名冊上
    之姓名、年齡、性別、籍貫、戶籍地址及印文等資料，均為被告二人於不詳時地
    利用不知情之第三人偽刻「梁光凌」印章所偽造，並由被告等人將「羅正祥」之
    上開資料自不詳名冊所剪下，黏貼於該簽名冊上（此部份詳後述），否則「羅正
    祥」、「梁光凌」二人既非台中巿廣西同鄉會會員，又何須於上開扣案名冊上簽
    名捺印表示參與簽署請求召開該同鄉會臨時會員大會？(三)另上開名冊中「李賢俊
」係外縣市（南投縣南投市）之贊助會員，非台中市籍之正式會員，此有台中巿
    廣西同鄉會通訊錄（即第二屆會員名冊內外縣市會員通訊錄(二)第二八頁右數第七
    人）及南投市戶政事務所八十六年一月六日答覆表、戶籍謄本乙紙在卷可稽（見
    本院八十九年度上更(一)字第一二五號卷第二五二頁、原審八十五年自更字第三一
    號卷第五宗第一六一頁正、反面）。依臺灣省政府社會處（四九）三、五社二字
    第五一三一號函復臺東縣政府之釋示：「查(一)同鄉會會員資格應以戶籍上登記為
    準，其組織區域應以縣市為組織範圍：：(二)同鄉會會員資格應依戶籍登記之本籍
    為限：：」，則李賢俊既非設籍於台中市，僅為台中巿廣西同鄉會之贊助會員，
    依上開關於同鄉會組織之函釋復參酌該同鄉會章程之規定，李賢俊即非屬有選舉
    理、監事權利之正式會員（參原審八十五年自更字第三一號卷第四宗第二十五頁
    至第二十八頁），李賢俊自無可能於前開扣案簽名冊上簽名並蓋用其「李賢俊」
    印文表示參與簽署請求召開該同鄉會臨時會員大會，足證該簽名冊上「李賢俊」
    之署名及印文係製作該名冊之被告利用不知情之第三人偽刻印章所偽造無疑。(四)
    末就該台中巿廣西同鄉會八十年四月請求召開會員大會臨時會議會員簽名冊內「
    羅家文」、「羅正祥」、「郭驥堂」、「吳潤光」、「陳必禮」、「蔣紹平」、
    「蔣建民」等人部份之姓名、年齡、性別、籍貫、戶籍地址及印文各欄位資料以
    觀，各該會員之資料顯係自有相同欄位資料之他處剪下後黏貼於該簽名冊，經詳
    細檢視各該會員資料欄位之背面，在名冊正面所黏貼資料下亦顯有其他會員資料
    填製於黏貼前，於「羅家文」欄後係「周德興」；「羅正祥」欄後係「王逢琳」
    ；「郭驥堂」欄後係「王定煥」；「吳潤光」欄後亦係「王逢琳」；「陳必禮」
    欄後又係「周德興」；「蔣紹平」欄後又為「王定煥」；「蔣建民」欄後為「王
    宗爵」，觀之該簽名冊原本第八頁，「周德興」、「王逢琳」、「王定煥」、「
    王宗爵」亦在名單之列，足見上開四人於名單中在羅家文等人資料黏貼覆蓋前原
    為重複簽署，故覆蓋後之羅家文等七名會員之資料是否為其本人所親自簽名捺印
    或蓋用印文，已非無疑，此經原審訊以被告何以有些資料是貼上去的，被告甲○
    ○答稱：「很多資料都是用貼的」等語（見八十四年度自字第七七號卷第一二四
    頁反面），衡情人民團體關於會員請求召開會議之相關簽名連署文件，其目的乃
    為求符合人民團體法或該團體章程中關於一定比例會員請求召開會議限制之規定
    ，其真實及明確性尤屬重要，被告二人既坦承該簽名簿為其所製，則為免爭議及
    符合相關法令規定，一般當不致於其他會員簽名蓋章完成後，再以其他會員資料
    黏貼覆蓋其上，顯見被告自承製作該簽名冊因見「周德興」、「王逢琳」、「王
    定煥」、「王宗爵」等四人資料重覆簽署，故將羅家文等七人之資料自不詳名冊
    處剪下黏貼於扣案簽名冊，而偽以該七人名義表示另參與簽署請求召開該同鄉會
    臨時會員大會。被告二人雖謂常聚理、曹斌、陳定藩等人等確有同意於該簽名冊
    簽署，如非會員本人簽署，即係其家屬或朋友所簽署，惟其就其所述，並未能提
    出有關證據以供調查，自難憑為被告二人有利之認定。(五)按刑事訴訟法第三百十
    九條第一項所稱犯罪之被害人，固以因犯罪而直接被害之人為限，惟所謂直接被
    害人，係指其法益因他人之犯罪而直接受其侵害者而言。又按刑法第二百十條之
    所謂損害，並不以其文書之真正名義人為限，苟因該項偽造或變造之文書足以蒙
    受損害者，即屬本罪之被害人（參照最高法院二十五年上字第五○一九號判例、
    同院七十一年十月五日七十一年度十七次刑事庭會議決定）。本件被告乙○○在
    本院八十年度上易字第一○一三號被訴妨害名譽一案，於八十年九月廿六日所提
    補具理由證據狀，檢附「台中市廣西同鄉會請求召開會員臨時大會會員名冊」影
    本，於該簽名冊簽名單前記載：「案由：台中巿廣西同鄉會會員聯名請求依法召
    開臨時會員大會，以維組織體制及同鄉權益由。說明：一、查本會自民國七十一
    年十月廿九日成立以來，每年一次之會員大會均能依照人團法及組織章程之規定
    依法召開，從無間斷，以致會務蒸蒸日上，從無到有，致有今天成就規模，團結
    和諧，鄉人同感欣慰。二、但自第三屆丙○○就任理事長以後，即迭見風波不斷
    ，訟案連連，身為理事長者，但知專興訟累，不理會務，日與理監事對簿公庭，
    芝麻烏有之事纏訟經年，無休無止，以致連續兩年不依法召開大會及理監事會議
    ，任令會務廢弛，組織癱瘓，剝奪同鄉權益，影響同鄉會之存續發展甚大。三、
    茲為維護同鄉會體制及鄉人權益起見，特有志一同，依據人團法第廿五條規定聯
    名請求，從速依法召開臨時會員大會，以維組織體制及同鄉權益為幸。四、謹附
    上同鄉聯名冊乙份，送請鑒核定奪」等情。則該簽名冊上被偽造者雖非自訴人本
    人，然上開簽名冊簽名單前記載前揭案由及說明二，其文書內容充斥對自訴人丙
    ○○負面評價之語句，且被告二人於本院八十年度上易字第一○一三號被訴妨害
    名譽一案，於所提補具理由證據狀，將其影本隨狀提出，即已達於行使之程度，
    而非單純之偽造階段，由該簽名冊簽名單前所載前開案由及說明以觀，其上係一
    併簽署指責自訴人之不負責任等情，足見被告乙○○、甲○○偽造上開十二人之
    名義簽署，並提出其影本行使，除足以生損害於各該人等外，尚足以生損害於自
    訴人之訴訟權益，自訴人應為本件被告犯行之直接被害人，依法自得提起本件自
    訴，被告二人辯稱自訴人丙○○非本件直接被害人不得提起自訴，本件應諭知不
    受理判決云云，顯有誤解。綜上各情以觀，被告乙○○、甲○○顯有共同為前開
    犯罪情事至為明確，被告二人嗣於本院前審辯稱：前開簽名冊係被告乙○○負責
    找同鄉會會員簽署，被告甲○○並未參與其事云云（見本院八十七年度上訴字第
    九三七號卷第第一宗第二○一頁、第四宗第六二頁）惟被告甲○○曾供稱：該簽
    名冊係其與乙○○拿到會員家中簽名，名冊是大家簽完名拿給我等語，復坦認簽
    名冊係由其所製作無訛（上訴第二七二九號卷第一七八頁反面、原審自更卅一號
    卷第二卷十二頁反面），足見被告所辯為卸責之詞，不足採信。本件事證明確，
    被告二人犯行均堪認定。
二、核被告乙○○、甲○○二人所為，係犯刑法第二百十六條、第二百十條之行使偽
    造私文書罪。被告乙○○、甲○○彼此間有犯意之聯絡及行為之分擔，為共同正
    犯。被告乙○○、甲○○利用不知情之成年人偽刻「梁光凌」、「李賢俊」等人
    印章及偽造簽名冊，係間接正犯，又前開偽造印章、印文、署名、指紋之行為，
    係偽造私文書之階段行為，不另論罪。至偽造私文書之低度行為為行使之高度行
    為所吸收，應僅論以行使罪。被告乙○○、甲○○利用不詳姓名之人於前開台中
    巿廣西同鄉會八十年四月請求召開會員大會臨時會議會員簽名冊內，分別偽造「
    曹斌」署名、指紋各一枚、「梁光凌」署名、印文各一枚、「常聚理」署名二枚
    、「陳定藩」署名、指紋各一枚、「李賢俊」署名、印文各一枚，並以自不詳名
    冊所剪下「羅家文」、「羅正祥」、「郭驥堂」、「吳潤光」、「陳必禮」、「
    蔣紹平」、「蔣建民」等人如上開扣案名冊上姓名等欄位資料，黏貼於該簽名冊
    上，偽以上開人等名義，以資表示曹斌、羅家文、羅正祥、郭驥堂、梁光凌、吳
    潤光、陳必禮、蔣紹平、蔣建民、常聚理、陳定藩、李賢俊參與簽署請求召開該
    同鄉會臨時會員大會，並提出行使，其同時侵害被害人曹斌、羅家文、羅正祥、
    郭驥堂、梁光凌、吳潤光、陳必禮、蔣紹平、蔣建民、常聚理、陳定藩、李賢俊
    之法益，為想像競合犯，應依刑法第五十五條規定，從同一行使偽造私文書罪處
    斷。
三、原審認被告乙○○、甲○○罪證明確，予以論罪科刑，固非無見，惟由後述，被
    告二人並未偽造張世雄、韋煥煌之名義簽署於該簽名冊上，乃原審認被告二人亦
    有此部分犯行，顯有未洽。又被告二人係利用不知情之第三人所偽刻之「梁光凌
    」、「李賢俊」等人印章，及在上開簽名冊內，分別偽造「曹斌」署名、指紋各
    一枚、「梁光凌」署名、印文各一枚、「常聚理」署名二枚、「陳定藩」署名、
    指紋各一枚、「李賢俊」署名、印文各一枚，並以自不詳名冊所剪下「羅家文」
    、「羅正祥」、「郭驥堂」、「吳潤光」、「陳必禮」、「蔣紹平」、「蔣建民
    」等人如上開扣案名冊上姓名等欄位資料，黏貼於該簽名冊上，偽以上開人等名
    義，以資表示曹斌、羅家文、羅正祥、郭驥堂、梁光凌、吳潤光、陳必禮、蔣紹
    平、蔣建民、常聚理、陳定藩、李賢俊參與簽署請求召開該同鄉會臨時會員大會
    ，並持之以行使，原審認係被告二人與另一不詳姓名之成年人基於犯意之聯絡，
    在臺中市廣西同鄉會聯名請求召開會員大會簽名冊上，偽造常聚理之簽名、陳定
    藩、曹斌、張世雄之指印並偽造韋煥煌之印章後再偽造印文，而偽造上開五人之
    私文書，未就被告等人所為偽造「梁光凌」、「李賢俊」、「羅家文」、「羅正
    祥」、「郭驥堂」、「吳潤光」、「陳必禮」、「蔣紹平」、「蔣建民」等人部
    份認定有偽造文書犯行，亦有違誤。被告二人上訴意旨否認犯罪，雖無可取，而
    自訴人上訴意旨指摘原審就被告二人量處有期徒刑三月，其刑度過輕，又被告乙
    ○○並不合累犯規定，自訴人指其為累犯，經查亦無足採。惟原判決既有前揭可
    議之處，即無可維持，應由本院將原判決關於被告乙○○甲○○行使偽造私文書
    部分撤銷改判。又查被告犯罪後，刑法第四十一條得易科罰金之法定最重本刑，
    已由三年提高至五年，並於九十年一月十日修正公布，於同月十二日生效施行，
    且依刑法施行法第三條之一第二項「未諭知得易科罰金之處罰者，亦同」，可見
    未判決確定之刑事案件，如法定最重本刑為五年以下有期徒刑，且經宣告被告有
    期徒刑在六月以下時，即應依法諭知易科罰金之折算標準，則經比較新舊法後，
    應以新法有利於被告，本件自應適用新法。爰審酌被告乙○○、甲○○為前開行
    使偽造私文書犯行之動機、手段、所生危害及犯罪後態度等一切情狀，分別量處
    如主文第二項所示之刑，並諭知易科罰金之折算標準，以示懲儆。又罰金罰鍰提
    高標準條例於八十二年二月五日修正公布，於同年月七日生效，將同條例第二條
    關於易科罰金及易服勞役之折算標準，由原來之十倍折算一日，提高為一百倍折
    算一日，依被告犯罪之時間，比較新舊法條，自以修正前之戡亂時期罰金罰鍰提
    高標準條例第二條之規定，對被告有利，應依刑法第二條第一項但書之規定，適
    用最有利於被告之法律。又因被告二人與自訴人及被害人等並未達成和解，故不
    宜就其宣告緩刑。至前揭台中巿廣西同鄉會八十年四月請求召開會員大會臨時會
    議會員簽名冊原本、影本各一份上所偽造如附件一所示之「曹斌」署名、指紋；
    「梁光凌」署名、印文；「常聚理」署名；「陳定藩」署名、指紋；「李賢俊」
    署名、印文及被告等人所偽造「梁光凌」、「李賢俊」等人印章不能證明已滅失
    ，均應依刑法第二百十九條之規定宣告沒收。
四、自訴意旨另以：被告乙○○尚於前開簽名冊上，偽造張世雄、韋煥煌、蒙祖德、
    謝美克、文斌、李占祥、林建熊、羅義和、李報強、李嘉輝、韋顯宗、朱子興、
    顏克力等人名義簽署，並提出行使，因認被告二人就之亦涉犯刑法第二百十六條
    、第二百十條之行使偽造私文書罪嫌等情。查韋煥煌雖指訴其未同意在前開簽名
    冊上簽署，該同意書上之伊名義之印文並非伊印章所蓋等情。惟訊之被告二人否
    認有此部分犯行，又經本院前審將該簽名冊原本及韋煥煌所書寫字跡送憲兵司令
    部刑事鑑識中心鑑定結果，認定該簽名冊上「韋煥煌」欄內姓名、性別、戶籍地
    址之字跡，與韋煥煌所書寫字跡間之個性、慣性及特徵相符，有憲兵司令部刑事
    鑑識中心八十七年十月十七日綱得字第一四一三七號鑑驗通知書附卷可稽（見本
    院卷第二宗第一二○頁）。復據張世雄證稱：我同意在前揭簽名冊上簽署，我囑
    我配偶周月梅於該簽名冊上簽署等情（見本院卷第一宗第一四六頁），並經證人
    即張世雄之配偶周月梅證稱：我配偶張世雄確同意於該簽名冊上簽署，由我於該
    簽名冊上為張世雄簽署等情（見本院卷第二宗第四五頁）。且經本院前審將該簽
    名冊原本及周月梅所書寫字跡送憲兵司令部刑事鑑識中心、內政部警政署刑事警
    察局鑑定結果，認定該簽名冊上「張世雄」欄內字跡，與周月梅所書寫字跡間之
    個性、慣性及特徵相符，有前開憲兵司令部刑事鑑識中心八十七年十月十七日綱
    得字第一四一三七號鑑驗通知書及內政部警政署刑事警察局八十七年十一月十一
    日刑紋字第八四七六六號函附卷可稽（見本院卷第二宗第一二○、一二三頁）。
    再查蒙祖德、謝美克、文斌、李占祥、林建熊、羅義和、李報強、李嘉輝、韋顯
    宗、朱子興、顏克力等人並未出面指陳被偽造其等名義於該簽名冊簽署，若其等
    有被偽造其等名義於該簽名冊簽署情事，何以其等未出面指控？此外查無其他確
    切證據足以證明被告二人有此部分被訴犯行，是被告二人此部分被訴犯行係屬不
    能證明。因自訴人認其與被告乙○○、甲○○上揭有罪部分有裁判一罪關係，乃
    不另為無罪之諭知。
五、末就自訴人雖另曾自訴被告甲○○偽造文書，經本院以八十六年度第一六八號判
    決被告甲○○有罪在案，惟依卷附判決所載被告之犯罪事實，被告甲○○係於八
    十一年十一月間某日，於鄧善宏、周建業、李占祥、梁兆樞與謝汝範五人，明知
    王賢賦、廖家驥、潘展酋、霍德馨均非台中市廣西同鄉會之會員，基於共同犯意
    之聯絡，在台中市某處，共同偽造霍德馨、廖家驥、潘展酋、王賢賦等人送回之
    「同意保持會籍」名信片各一張。而黃福和係同鄉會第三屆理事會聘任之業務幹
    事，亦基於與上開五人犯意之聯絡，偽造王賢賦、廖家驥、潘展猷（潘展酋名字
    誤簽為潘展猷）霍德馨等人之簽名於「同意保持會籍」名信片後，由任同鄉會第
    三屆會務秘書工作之被告甲○○基於共同犯意之聯絡，撰寫「入會人員意願調查
    名信片影本（七人）（其實這些人第二屆末次大會已參加了）」語句，而於八十
    一年十一月十六日由鄧善宏、謝汝範、周建業、梁兆樞、李占祥呈送台灣台中地
    方法院「風股」八十一年度自字第四一二號偽造公文書案件而行使。於該案中被
    告甲○○係於八十一年十一月間有偽造文書犯行，距本件被告所為犯行係於八十
    年間已有一年餘之久，且於該案中，被告甲○○係與周建業、李占祥、梁兆樞、
    黃福和基於共同犯意連絡，先後偽造被害人之「同意保持會籍」名信片、「入會
    人員意願調查名信片影本等私文書，而本件係被告乙○○甲○○共犯及利用不詳
    姓名之人偽造台中巿廣西同鄉會八十年四月請求召開會員大會臨時會議會員簽名
    冊，其犯罪態樣、手法亦迥異，被告甲○○顯係另行起意犯該案，本件與該案核
    無連續犯之裁判上一罪關係，本院自得就被告甲○○依法審理並為本案判決，附
    此敘明。
據上論斷，應依刑事訴訟法第三百六十九條第一項前段、第三百六十四條、第三百四
十三條、第二百九十九條第一項前段、刑法第第二條第一項、第四十一條、第廿八條
、第二百十六條、第二百十條、第五十五條、第二百十九條，修正前戡亂時期罰金罰
鍰提高標準條例第二條第一項，判決如主文。
中      華      民      國      九十    年      十二    月      廿六    日
                                臺灣高等法院臺中分院刑事第二庭
                                      審判長法  官  羅  禮  政
                                            法  官  蔡  聰  明
                                            法  官  陳  欣  安
右正本證明與原本無異。
如不服本判決應於收受送達後十日內向本院提出上訴書狀，其未敘述上訴之理由者並
得於提起上訴後十日內向本院補提理由書（均須按他造當事人之人數附繕本）。
                書記官  紀  美  鈺
中      華      民      國      九十    年      十二    月      廿七    日
附錄論罪科刑法條：
刑法第二百十條：偽造、變造私文書，足以生損害於公眾或他人者，處五年以下有期
                徒刑。
刑法第二百十六條：行使第二百十條至第二百十五條之文書者，依偽造、變造文書或
                登載不實事項或使登載不實事項之規定處斷。
附表一：
廣西同鄉會會員請求召開會員大會簽名名冊上偽造之「曹斌」署名、指紋各壹枚、「
梁光凌」署名、印文各壹枚、「常聚理」署名貳枚、「陳定藩」署名、指紋各壹枚、
「李賢俊」署名、印文各壹枚，及偽造之「梁光凌」、「李賢俊」印章各壹枚。
                                                                        Ａ


司法院資訊處製作；財團法人民間司法改革基金會備份。
